最高法院刑事判決　　　　　　一○○年度台上字第一九一七號
上　訴　人　台灣高等法院台中分院檢察署檢察官　
被　　　告　梁生元
上列上訴人因被告違反公職人員選舉罷免法案件，不服台灣高等
法院台中分院中華民國一００年二月二十一日第二審判決（九十
九年度選上訴字第二四一五號，起訴案號：台灣彰化地方法院檢
察署九十九年度選偵字第六０、六一號），提起上訴，本院判決
如下：
    主  文
上訴駁回。
    理  由
按刑事訴訟法第三百七十七條規定，上訴於第三審法院，非以判
決違背法令為理由，不得為之。是提起第三審上訴，應以原判決
違背法令為理由，係屬法定要件。如果上訴理由書狀並未依據卷
內訴訟資料，具體指摘原判決不適用何種法則或如何適用不當，
或所指摘原判決違法情事，顯與法律規定得為第三審上訴理由之
違法情形，不相適合時，均應認其上訴為違背法律上之程式，予
以駁回。本件原判決以公訴意旨略以：被告梁生元為民國九十九
年六月十二日舉行之彰化縣秀水鄉第十九屆安東村村長選舉登記
第四號候選人，為使能順利當選，竟與梁韻、蔡瑞蓮夫妻（該二
人經第一審判處罪刑並緩刑確定）基於對有投票權之人期約、交
付賄賂之犯意聯絡，於九十九年五月二十四日至三十日間，攜帶
親親牛奶花生禮盒十五盒（每盒十二罐，市價新台幣一百八十元
），至彰化縣秀水鄉○○村○○街四七六號梁韻夫妻住處，委由
其二人將該等禮盒先行代為發送給如原判決附表（下稱附表）所
示有投票權之人，以備日後相偕前去拜票時，再約定投票權為一
定之行使。梁韻、蔡瑞蓮即自同年月二十七日下午五、六時起至
二十八日中午十二時止，依約接續發送予附表所示之人，並對附
表編號十之梁進興表示請其於上揭村長選舉時投票支持被告，經
梁進興同意後收受，其餘附表所示之人則因未及偕同被告前去拜
票即被查獲而止於預備階段等情。因認被告與梁韻、蔡瑞蓮共同
涉犯公職人員選舉罷免法第九十九條第一項對於有投票權之人，
交付賄賂，而約其投票權為一定之行使罪嫌。惟經審理結果，以
不能證明被告犯罪，因而維持第一審所為諭知被告無罪之判決，
駁回檢察官在第二審之上訴，已詳敘其認定之理由。查刑事訴訟
法第一百五十六條第二項規定被告或共犯之自白，應有補強證據
要求之必要性，所謂補強證據，除應求諸於自白以外實際存在之
有關被告與犯罪者間相關聯之證據外，依司法院釋字第五八二號
解釋意旨，並有嚴格證明法則之適用。同法第二百八十七條之二
所定「法院就被告本人之案件調查共同被告時，該共同被告準用
有關人證之規定」，乃指具證人適格之共犯共同被告於被告本人
案件審判中，其所為關於被告本人之陳述，不論有利或不利，除
有不得令具結之情形，法院應使其具結陳述，並接受被告或其辯
護人之詰問，其陳述始得作為被告犯罪之判斷依據。從而共同被
告於審判中，其非以證人地位所為關於被告本人之陳述，僅得用
來彈劾其以證人身分所為「自我矛盾之陳述」證據之證明力，而
不能作為被告犯罪成立與否之實體證據。至傳聞證人就其得自原
始證人之傳聞事實，於審判中到庭作證而為轉述之傳聞供述，茍
原始證人已在審判中具結陳述，不論其陳述與傳聞供述是否相符
，該傳聞供述應不具證據能力，亦只能作為彈劾原始證人陳述證
據之證明力之用。凡此，均不具被告或共犯自白補強證據之適格
。本件梁韻、蔡瑞蓮二人於第一審基於共同被告身分就檢察官起
訴犯罪事實為有罪之陳述，與其等以證人地位所為之證言不侔，
而證人梁松柏、梁進興之證詞係聽聞自蔡瑞蓮而為之轉述，該原
始證人蔡瑞蓮已於審判中具結陳述，則梁韻、蔡瑞蓮二人非以證
人身分之陳述及梁松柏、梁進興所為之傳聞供述，依上說明，自
均不得作為蔡瑞蓮以共犯證人所為不利於被告陳述之補強證據。
原判決就此雖疏未說明，而有微疵，究與判決理由不備之違法情
形有別，檢察官上訴執以指摘，自非適法之第三審上訴理由。又
刑事訴訟法第一百六十一條第一項規定：檢察官就被告犯罪事實
，應負舉證責任，並指出證明之方法。因此，檢察官對於起訴之
犯罪事實，應負提出證據及說服之實質舉證責任。倘其所提出之
證據，不足為被告有罪之積極證明，或其指出證明之方法，無從
說服法院以形成被告有罪之心證，基於無罪推定之原則，自應為
被告無罪判決之諭知。本件檢察官並未提出適合於證明犯罪事實
之積極證據，並說明其證據方法與待證事實之關係；原審對於卷
內訴訟資料，復已逐一剖析，參互審酌，敘明共犯證人蔡瑞蓮之
證詞係唯一不利於被告之證據，但其先後之陳述存有瑕疵，又別
無其他補強證據可資佐證，無從獲得有罪之心證，因而維持第一
審諭知無罪之判決，於法洵無違誤。上訴意旨置原判決所為明白
論斷於不顧，仍持已為原判決指駁之陳詞再事爭辯，或對於事實
審法院取捨證據與自由判斷證據證明力之職權行使，徒以自己之
說詞，任意指為違法，或單純為事實上枝節性之爭辯，與法律規
定得為第三審上訴理由之違法情形，不相適合。其上訴違背法律
上之程式，應予駁回。
據上論結，應依刑事訴訟法第三百九十五條前段，判決如主文。
中    華    民    國  一○○  年    四    月  二十一  日
                      最高法院刑事第十一庭
                          審判長法官  賴  忠  星  
                                法官  呂  丹  玉  
                                法官  吳      燦  
                                法官  蔡  名  曜  
                                法官  葉  麗  霞  
本件正本證明與原本無異
                                      書  記  官  
中    華    民    國  一○○  年    四    月  二十六  日
                                                      Ｅ